【裁判字號】    89,訴,1098
【裁判日期】    891122
【裁判案由】    違反槍砲彈藥刀械管制條例
【裁判全文】
臺灣彰化地方法院刑事判決                        八十九年度訴字第一九八號
    公  訴  人  臺灣彰化地方法院檢察署檢察官
    被      告  乙○○
    指定辯護人  本院公設辯護人    甲○○
右列被告因違反槍砲彈藥刀械管制條例案件，經檢察官提起公訴（八十九年度偵字第
六六○八號），本院判決如左：
    主      文
乙○○未經許可，持有可發射子彈具有殺傷力之之手槍，處有期徒刑壹年貳月，併科
罰金新台幣貳萬元，罰金如易服勞役，以新台幣玖佰元即銀元佰元折算壹日。扣案
改造仿貝瑞塔廠半自動玩具手槍壹枝（槍枝管制編號：0000000000）、彈
匣壹個、子彈壹顆及底火壹盒均沒收。
    事      實
一、乙○○於民國八十九年七月初，未經許可，而於台中市第一廣場內，以新臺幣（
    下同）一萬五千元同時購得具有殺傷力之改造仿ＢＥＲＥＴＴＡ廠（下稱貝瑞塔
    廠）半自動玩具槍一枝及子彈三顆，擅自持有，後另於同時間前往彰化縣大村鄉
    之某玩具模型店，購得未改造不具殺傷力之子彈彈殼十三顆及底火一盒。並於同
    年七月中旬時，試射子彈一發，嗣於同年九月四日上午十一時許，於彰化縣花壇
    鄉○○村○○路七之十二號其住所，為警所查獲，並扣得改造仿貝瑞塔廠半自動
    玩具槍一枝及子彈二顆（鑑定時已試射一顆）、子彈彈殼十三顆、已擊發子彈彈
    殼一顆、彈匣一個及底火一盒。
二、案經彰化縣警察局彰化分局報請臺灣彰化地方法院檢察署檢察官偵查起訴。
    理      由
一、訊據被告乙○○坦承右揭犯罪事實不諱，而扣案之槍彈經鑑定結果，送鑑手槍認
    係仿貝瑞塔廠半自動手槍製造之金屬玩具手槍更換土造金屬槍管改造而成，可擊
    發適用子彈，認具殺傷力。送鑑子彈二顆，則均由玩具金屬彈殼加裝直徑約８ｍ
    ｍ金屬彈頭改造而成，經採樣一顆試射，可擊發，亦具殺傷力，有內政部警政署
    刑事警察局八十九年九月八日刑鑑字第一三一二九九號鑑驗通知書在卷可稽，復
    有扣案之槍彈可證。本件事證明確，被告犯行堪以認定，應依法論科。
二、核被告所為，係犯槍砲彈藥刀械管制條例第十一條第四項未經許可持有可發射子
    彈具有殺傷力之槍枝罪及同條例第十二條第四項未經許可持有子彈罪。被告係一
    行為同時購入而持有槍枝一支、子彈三顆而觸犯數罪名，為想像競合犯，應依刑
    法第五十五條規定從較重之未經許可持有可發射子彈具有殺傷力之槍枝罪處斷。
    公訴意旨原認被告乙○○係於八十九年七月初，購得原係裝有塑膠槍管仿貝瑞塔
    廠半自動玩具槍一枝及供上述手槍用子彈十六顆後，始攜回彰化縣花壇鄉○○村
    ○○路七之十二號住處，未經許可，擅自將塑膠槍管更換為金屬槍管、子彈加裝
    金屬彈頭，改造成具殺傷力之手槍及子彈，而認被告係併犯槍砲彈藥刀械管制條
    例第十條第一項、第十二條第二項之未經許可改造模型槍、子彈兩罪。然查被告
    於警訊及偵審中均堅決否認有改造上開槍彈之情事，稱：「伊買的時候，原本是
    塑膠槍管，後來才購買這一把有金屬槍管的槍；而子彈也是買時附贈用以試射的
    ，伊並沒有改造。」「伊是以一萬五千元購買的」等語，又若被告有於其住處改
    造槍彈之情事，於警察施行搜索時，必定扣得相關改造之工具及零件，始符常理
    。然觀之卷內八十九年九月四日上午十一時彰化縣警察局彰化分局搜索扣押證明
    書，並無扣得相關工具及零件，且被告若係購買塑膠槍管加以改造，一支僅具塑
    膠槍管之玩具手槍，市價僅需數千元，何需花費一萬五千元加以購買？是被告所
    言係購買金屬槍管手槍及子彈後持有而非改造，應屬真實。又公訴意旨另認被告
    所改造者係所謂「模型槍」，然槍砲彈藥刀械管制條例第十條第一項之「模型槍
    」係指原設計非供殺敵、獵物，而使用特殊（空包）子彈，可供田徑比賽起始信
    號或供以嚇退野獸或供射擊訓練（因具後作力，可模擬真槍，以磨練射手持槍之
    穩定性）等用途之金屬材質「槍枝」，非一般廠商為供觀賞或作樣品所製造之各
    類「槍枝模型」，亦非為市售之各類「玩具槍」，本案扣得之手槍經鑑定後認係
    為金屬玩具手槍，並非為模型槍，此有上開鑑定書附卷可查，公訴意旨似屬有誤
    。然檢察官起訴改造槍彈而持有之事實與被告購入槍彈而持有之事實，依其侵害
    性行為內容之目的觀之，仍屬相同之社會基本事實，起訴法條應予變更。
三、另公設辯護人辯護意旨略謂：被告乙○○於警訊及偵審中均自白，並供述槍砲、
    彈藥之來源及帶警查獲扣案槍彈，因而查獲本件槍彈，而認有槍砲彈藥刀械管制
    條例第十八條第四項，減輕或免除其刑之適用。然按同法第十八條第四項之規定
    ，係以犯同法之罪而供出來源及去向，因而查獲或因而防止重大危害治安事件之
    發生者，始有適用。而所謂「來源」係指取得槍彈之源頭，且具體可得知者，足
    以查獲他人有犯同法之罪之槍砲彈藥刀械者，始足以當之，亦為同法減輕或免除
    其刑之宗旨。本案被告雖於警訊及偵審中均自白，然並無供出槍枝來源及去向，
    亦無因而查獲槍械，自無上開規定之適用，辯護意旨似有誤會。又犯人於犯罪未
    發覺之前，向該管公務員告知其犯罪，並不逃避接受裁判者，始為自首，六十三
    年台上字第一一○一號判例可資參照。訊據被告供稱：「警方實施搜索時，問伊
    槍彈在那裡…伊遭毆打，受不了，才帶警方去廚房取出槍彈等語」，警方已得知
    被告有犯罪之嫌，係屬已發覺之罪，自無自首規定之適用，附此說明。爰審酌被
    告犯罪之動機、目的、手段、所生之危害及犯罪後之態度等一切情狀，量處如主
    文所示之刑，並諭知罰金易服勞役之折算標準。扣案之槍枝（含彈匣）一支、子
    彈一顆及底火一盒，均係違禁物，併依法宣告沒收，而另扣案之子彈一顆因鑑定
    時已經試射，事實上已不存在，子彈彈殼十三顆、已擊發子彈彈殼一顆僅係玩具
    金屬空彈殼，並無殺傷力，而無違禁物之性質，均不予沒收，併此說明。又槍砲
    彈藥刀械管制條例第十九條第一項強制工作之規定，仍需行為人有無預防矯治其
    社會危險性之必要始得依該法宣告強制工作，若一律宣告強制工作之規定，即不
    符合憲法比例原則之規定，而業經司法院大法官會議第四七一號解釋在案，本件
    被告僅係單純持有槍彈，並無即時之社會危險，依上開解釋意旨，即無該條項之
    適用，併此敘明。
據上論斷，應依刑事訴訟法第二百九十九條第一項前段、第三百條，槍砲彈藥刀械管
制條例第十一條第四項、第十二條第四項，刑法第十一條前段、第五十五條、第四十
二條第二項、第三十八條第一項第一款，罰金罰鍰提高標準條例第二條，現行法規所
定貨幣單位折算新台幣條例第二條，判決如主文。
中      華      民      國      八十九    年      十一   月    二十二   日
                                          法      官  林  慧  英
右正本證明與原本無異。
如不服本判決，應於判決送達後十日內向本院提出上訴狀（須附繕本）。
                                          法院書記官  葉  春  涼
中      華      民      國      八十九    年      十一   月    二十九   日
槍砲彈藥刀械管制條例第十一條第四項
未經許可，持有、寄藏或意圖販賣而陳列第一項所列槍砲者，處一年以上七年以下有
期徒刑，併科新臺幣七百萬元以下罰金。
槍砲彈藥刀械管制條例第十二條第四項
未經許可，持有、寄藏或意圖販賣而陳列子彈者，處五年以下有期徒刑，併科新幣三
百萬元以下罰金。


司法院資訊處製作；財團法人民間司法改革基金會備份。
